臺灣新北地方法院民事判決
                                       110年度訴字第68號
原      告  臺灣新竹地方檢察署

法定代理人  郭永發  
訴訟代理人  吳俊賢  
被      告  歐美藝術琉璃有限公司

兼
法定代理人  吳金霖  

共      同
訴訟代理人  周武榮律師
上列當事人間請求償還犯罪被害補償金事件，經本院於民國110
年12月27日言詞辯論終結，判決如下：
    主  文
被告吳金霖應給付原告新臺幣壹佰肆拾壹萬壹仟零壹拾伍元，及
自民國109年10月6日起，至清償日止，按週年利率5%計算之利息。
被告歐美藝術琉璃有限公司應給付原告新臺幣壹佰肆拾壹萬壹仟
零壹拾伍元，及自民國109年10月6日起，至清償日止，按週年利率5
%計算之利息。
第一、二項之任一被告為一部或全部給付，其餘被告於給付之範
圍內，均免除其給付之義務。
原告其餘之訴駁回。
訴訟費用由被告連帶負擔。
    事實及理由
一、原告主張：
  ㈠被告吳金霖（原名吳雋熙）為被告歐美藝術琉璃有限公司之
    負責人（下稱吳金霖、歐美公司），且為第三人洪守憲之雇
    主，因僱用洪守憲從事工作，未能設置符合規定之必要安全
    衛生設備及設施，致洪守憲自高處墜落死亡，歐美公司、吳
    金霖因而犯業務過失致死等罪，經臺灣新竹地方檢察署（下
    稱新竹地檢）檢察官以105年度偵字第11227號、106年度偵
    字第6243號起訴在案，並經臺灣新竹地方法院（下稱新竹地
    院）以106年度訴字第502號判決歐美公司犯職業安全衛生法
    第40條第2項之違反應有防止危害安全衛生設備規定，致生
    職業災害罪，吳金霖犯業務過失致人於死罪，而分別科刑在
    案；經其等提起上訴，再經臺灣高等法院以108年度上訴字
    第1924號判決，就吳雋熙部分撤銷，另論以過失致人於死罪
    。
  ㈡洪守憲之遺屬楊茗喬、洪莉婷、洪鵬凱、洪緯玲、洪巧庭5人
    （以下稱楊茗喬等5人），均依犯罪被害人保護法向新竹地
    檢署犯罪被害人補償審議委員會申請遺屬補償金，經該會於
    民國107年9月11日，以105年度補審字第70、71、72、73、7
    4號決定書，決定補償楊茗喬等5人如附表所示總額，並均於
    107年11月2日如數支付完畢。
  ㈢又鄭明郎為上開事件之另一加害人，亦經同署檢察官以107年
    度偵續字第2號起訴在案，並經新竹地院以107年度訴字第20
    3號判決判處有期徒刑5月，緩刑2年確定。於上開程序進行
    中，鄭明郎於107年8月24日與楊茗喬等5人以107年度附民字
    第303號和解筆錄達成和解，並願給付楊茗喬等5人共計800,
    000元，迄至107年12月10日已給付完畢。是原告原核發楊茗
    喬等5人之補償金共計2,211,015元，經減除楊茗喬等5人應
    返還原告之80萬元後，剩餘之補償金1,411,015元，依犯罪
    被害人保護法第12條第1項、第2項前段規定，原告可對歐美
    公司及吳雋熙2人求償。
  ㈣聲明：被告吳金霖、歐美公司應連帶給付原告1,411,015元，
    及自支付命令狀繕本送達翌日起至清償日止，按週年利率5﹪
    計算之利息。
二、被告則抗辯：
  ㈠本件債權債務關係原應存於歐美公司、吳金霖與楊茗喬等5人
    之間，原告係繼受楊茗喬等5人之債權，始向吳金霖、歐美
    公司起訴。惟吳金霖、歐美公司與楊茗喬等5人間之二件民
    事訴訟，即臺灣高等法院109年度勞上字第30號、109年度勞
    上字第26號仍未判決確定，故楊茗喬等5人之債權是否存在
    仍屬未定，原告尚不得向吳金霖、歐美公司求償。
  ㈡又楊茗喬已於105年10月14日代洪莉婷、洪鵬凱、洪緯玲、洪
    巧庭等遺屬領取勞工保險局（下稱勞保局）所核發之5個月
    「喪葬津貼」及40個月「遺囑津貼」共計2,032,515元；按
    職業災害補償責任與原告關於民法侵權行為損害賠償責任，
    兩者給付目的同一，楊茗喬等5人所領取勞工保險局核發之
    「喪葬津貼」及「遺囑津貼」性質即勞動基準法第59條、第
    60條所稱之「補償」，可抵充吳金霖、歐美公司侵權行為損
    害賠償債務，則於抵充後，原告本件請求即應失所附麗。
  ㈢犯罪被害人補償審議委員會決定書所載之支出細目有醫療費
    、殯葬費、精神撫慰金，與楊茗喬等5 人所受領之勞保局喪
    葬及遺屬津貼，性質有重複之虞。依犯罪被害人保護法第11
    條規定，本件犯罪被害補償金之發放本應減除上開「喪葬津
    貼」及「遺囑津貼」，原告所為之重複給付自不應加諸於被
    告等人等語資為抗辯。並聲明：原告之訴駁回。
三、兩造不爭執事項：
  ㈠歐美公司、吳金霖因業務過失致死等案件經新竹地院以106年
    度訴字第502號判決歐美公司犯職業安全衛生法第40條第2項
    之違反應有防止危害安全衛生設備規定，致生職業災害罪，
    科罰金250,000元；吳金霖犯業務過失致人於死罪，處有期
    徒刑1年。嗣吳金霖、歐美公司均提起上訴，經臺灣高等法
    院以108年度上訴字第1924號判決關於吳金霖部分撤銷，另
    判決吳金霖犯過失致人於死罪，處有期徒刑8月，其他上訴
    駁回。再經吳金霖提起上訴，經最高法院以109年度台上字
    第4519號判決上訴駁回確定。
  ㈡洪守憲之遺屬即楊茗喬等5人依犯罪被害人保護法向原告之犯
    罪被害人補償審議委員會申請遺屬補償金，經原告於107 年
    9 月11日以105年度補審字第70、71、72、73、74號決定書
    ，分別補償楊茗喬等5 人如附表所示之金額，並均於107 年
    11月2 日支付完畢。
  ㈢楊茗喬等5人再因洪守憲之死亡事件，與鄭明郎及由其擔任負
    責人之信展營造有限公司（下稱信展公司）以107年度附民
    字第303號和解書和解成立，信展公司及鄭明郎連帶賠償楊
    茗喬等5人共計800,000元。
  ㈣原告之犯罪被害人補償審議委員會因楊茗喬等5人自鄭明郎、
    信展公司受領給付，而以109年度返補字第3號決定書，決定
    楊茗喬等5人應返還如附表之金額，再經同委員會以109年度
    返補覆字第1號覆議之申請駁回確定（見本院卷95、259頁）
    。
  ㈤楊茗喬等5人業向勞動部勞工保險局（下稱勞保局）請領5個
    月喪葬津貼225,835元及40個月遺屬津貼1,806,680元，並經
    勞保局核付在案（見本院卷第59頁）。
  ㈥洪守憲生前係以宏田玻璃不銹鋼工程行為投保單位，向勞保
    局申報加保勞工保險（見本院卷第127至129）。
  ㈦楊茗喬等5人引據勞動基準法第59條第4 款規定，請求歐美公
    司補償40個月平均工資的死亡補償及5個月的平均工資的喪
    葬費，經新竹地院以107年度重勞訴字第8號判決，認歐美公
    司應給付楊茗喬、洪莉婷、洪鵬凱、洪緯玲、洪巧庭每人
　　各810,000元及遲延利息；嗣經歐美公司提起上訴後，經臺
    灣高等法院於110年2月9日以109年度勞上字第26號判決駁回
    上訴確定（見本卷卷第191頁）。
  ㈧楊茗喬等5人另以吳金霖、歐美公司應負侵權行為損害賠償責
    任為由，請求吳金霖、歐美公司應負損害賠償之責，經新竹
    地院以108年度重勞訴字第8號判決，認吳金霖、歐美公司應
    依不真正連帶債務之責，給付楊茗喬慰撫金400,000元，另
    應給付洪莉婷、洪鵬凱、洪緯玲、洪巧庭慰撫金各300,000
    元；嗣兩造均提起上訴，再經臺灣高等法院於110年1月12日
    以109年度勞上字第30號判決將原判決廢棄，認楊茗喬得請
    求之慰撫金金額以640,000元為事宜，另洪莉婷、洪鵬凱、
    洪緯玲、洪巧庭得請求之慰撫金金額各為480,000元為事宜
    ，又因楊茗喬等5人前與信展公司與鄭明郎成立和解，鄭明
    郎已給付和解金80萬元予楊茗喬等5人，則依民法第274條、
    第276條第1項、第280條前段規定，計算認楊茗喬部分應扣
    除免除額100,000元，洪莉婷、洪鵬凱、洪緯玲、洪巧庭各
    扣除免除額75,000元；再因楊茗喬等5人領取本件原告所給
    付犯罪被害人補償金之慰撫金部分，每人各領取255,270元
    （楊茗喬其餘所領取者屬醫療費及喪葬費）亦應扣除，故認
    吳金霖、歐美公司應不真正連帶給付楊茗喬284,730元（640
    ,000-100,000-255,270），另不真正連帶給付洪莉婷、洪鵬
    凱、洪緯玲、洪巧庭各149,730元（480,000-75,000-255,27
    0）（見本卷卷第61頁）。上開判決再經當事人提起上訴，
    現繫屬於最高法院，尚未判決確定。
四、爭執事項：
  ㈠歐美公司與洪守憲間成立僱傭關係
　1.按稱僱傭者，謂當事人約定，一方於一定或不定之期限內為
    他方服勞務，他方給付報酬之契約；民法第482條定有明文
    。又僱傭契約依民法第482條之規定，係以約定受僱人於一
    定或不定之期限內，為僱用人服勞務，僱用人給與報酬為其
    成立要件。就此項成立要件言之，僱傭契約在受僱人一方，
    僅止於約定為僱用人供給一定之勞務，即除供給一定勞務之
    外，並無其他目的，在僱用人一方，亦僅約定對於受僱人一
    定勞務之供給而與以報酬，縱使受僱人供給之勞務不生預期
    之結果，仍應負給與報酬之義務，此為其所有之特徵（最高
    法院45年台上字第1619號民事判決先例同此意旨）。至稱承
    攬者，則謂當事人約定，一方為他方完成一定之工作，他方
    俟工作完成，給付報酬之契約；民法第490條第1項亦有明文
　　。即僱傭契約乃當事人以勞務之給付為目的，受僱人於一定
    期間內，應依照僱用人之指示，從事一定種類之工作，且受
    僱人提供勞務，具有繼續性及從屬性之關係。而承攬契約之
    當事人則以勞務所完成之結果為目的，承攬人只須於約定之
    時間完成一個或數個特定之工作，與定作人間無從屬關係，
    可同時與數位定作人成立數個不同之承攬契約，二者性質並
    不相同（最高法院94年度台上字第573號民事判決意旨同此
    見解）。次按勞工與雇主間之從屬性，通常具有：⑴人格上
    從屬性，即受僱人在雇主企業組織內，服從雇主權威，並有
    接受懲戒或制裁之義務。親自履行，不得使用代理人。⑵經
    濟上從屬性，即受僱人並不是為自己之營業勞動而是從屬於
    他人，為該他人之目的而勞動。⑶組織上從屬性，即納入雇
    方生產組織體系，並與同僚間居於分工合作狀態等項特徵。
    又基於保護勞工之立場，一般就勞動契約關係之成立，均從
    寬認定，只要有部分從屬性，即應成立（最高法院96年度台
    上字第2630號、81年度台字第347號民事判決意旨同此見解
　　）。
  ⒉經查，被告吳金霖、歐美公司於本案以「歷審以來皆主張被
    告歐美公司與被害人洪守憲成立承攬關係，惜他案歷審以來
    皆認定被告歐美公司與被害人洪守憲係成立僱傭關係，且他
    案歷審以來皆未憑歐美公司未曾替被害人洪守憲投保勞健保
    而認定歐美公司與被害人非成立僱傭關係」為抗辯，然依吳
    金霖於過失致死案件警詢時之陳述、證人陳瑩娟、吳寬亮於
    偵查及刑事案件審理程序時之證述，均可認歐美公司與洪守
    憲間具有人格上及經濟上、組織上之從屬性，此由本件相關
    之刑事審理及民事審理程序中一再調查，並於歷次判決中詳
    述甚明，是此部分仍應認歐美公司為洪守憲之雇主，合先敘
    明。
  ㈡被告可否以楊茗喬等5人向勞保局申請核發之殯葬費225,835
    元及一次請領遺屬津貼1,806,680元（共計2,032,515元），
    抗辯楊茗喬等5人已受償完畢，原告不得再行請求？　
　⒈查勞工職業災害保險，乃係由中央主管機關設立之勞工保險
    局為保險人，令雇主負擔保險費，而於勞工發生職業災害時
    ，使勞工獲得保險給付，以確實保障勞工之職業災害補償，
    並減輕雇主經濟負擔之制度。準此，依勞工保險條例所為之
    職業災害保險給付，與勞動基準法之勞工職業災害補償之給
    付目的類同。故勞工因遭遇同一職業災害依勞工保險條例所
    領取之保險給付，勞動基準法第59條但書明定，雇主得予以
    抵充之（最高法院99年度台上字第178號判決參照）。
　⒉又按雇主依勞基法第59條規定所負之補償責任，係法定補償
    責任，此與依民法規定負侵權行為賠償責任者不同。勞基法
    第60條規定，雇主依同法第59條規定給付之補償金額，得抵
    充就同一事故所生損害之賠償金額。旨在避免勞工或其他有
    請求權人就同一職業災害所生之損害，對於雇主為重複請求
    ，有失損益相抵之原則（立法理由參照）。而勞工保險條例
    第72條第1、2項規定，雇主違背該條例之規定，將投保薪資
    以多報少，勞工因此所致之損失，應依該條例規定之給付標
    準，由雇主賠償之。此項勞工之損害賠償請求權，係屬勞工
    保險給付之代替權利，本質上與勞工保險給付無殊，則其保
    險事故倘與勞工遭遇之職業災害同一，該項賠償自應依上開
    法條規定意旨，抵充勞工之職業災害補償。申言之，勞工之
    職業災害補償，與勞工遭遇同一職業災害，因雇主不依法辦
    理勞工保險，將投保薪資以多報少，雇主對勞工因此所致損
    失之賠償，給付目的相同，金額相等部分，勞工不得重複為
    請求（最高法院99年度台上字第178號判決參照）。
　⒊是參上開判決意旨，已指明依據勞動基準法第59條第4款規定
    ，於勞工遭遇職業災害而死亡情形，雇主應給與5個月平均
    工資之喪葬費及其遺屬40個月平均工資之死亡補償，而倘雇
    主業已依法為勞工投保勞工保險，勞工遭遇職業災害而死亡
    ，而該職業災害同屬勞工保險事故發生之原因，雇主依勞動
    基準法之上開法定補償責任，即可因勞工之遺屬透過勞工保
    險條例第63條、第63條之2規定向勞工保險局請領之給付為
    抵充，亦即，雇主是可以透過勞工保險制度，保障事後其可
    能發生之法定補償責任的風險。然由上開判決及立法意旨亦
    可知，於勞工之保險事故與其遭遇之職業災害同一，勞保相
    關給付可抵充作為勞動基準法第59條所定之法定補償責任，
    其前提乃應負補償責任之雇主必是亦為勞工保險之投保單位
    ，且曾實際繳付勞工保險之保險費，始能以之抵充。同理，
    倘雇主未曾幫勞工投保勞工保險，而未曾繳交保險費用，勞
    工發生職業災害時，其遺屬請領之喪葬費用及遺屬津貼係基
    於勞工自己或第三人繳交保險費用而來，該未曾繳交保險費
    用之雇主既非投保單位，並非勞工保險契約之一方，勞工或
    其遺屬縱依勞工保險條例相關規定領取津貼等款項，雇主自
    無可主張依勞動基準法第59條但書為抵充，自亦無可主張因
    此抵充其應負之賠償責任。　
　⒋查，楊茗喬等5人於被害人因職業災害死亡後，以被保險人向
    勞保局申請核發殯葬費及一次請領遺屬津貼，經勞保局核付
    楊茗喬等5人5個月喪葬津貼225,835元、40個月遺屬津貼1,8
    06,680元（共計2,032,515元），此有勞動部勞工保險局107
    年11月29日函1份在卷（見本院卷第59頁），然洪守憲申報
    加保之投保單位並非歐美公司，亦非吳金霖，而是宏田玻璃
    不銹鋼工程行，又吳金霖、歐美公司就此事件均一再爭執其
    並非洪守憲之雇主，且未曾陳述其曾為洪守憲繳交勞工保險
    之保險費，則吳金霖、歐美公司既非洪守憲就保之投保單位
    ，且未繳交洪守憲之勞工保險保險費，此勞工保險之保險金
    給付利益即無可能歸屬吳金霖、歐美公司，應屬當然。是吳
    金霖、歐美公司抗辯認楊茗喬等5人既已領取勞保局之相關
    給付共計2,032,515元，性質屬勞動基準法第59條、第60條
    之「補償」，而可抵充其對楊茗喬等5人之賠償金額，楊茗
    喬等5人即無轉讓其債權予原告的可能云云，並非可採。
　⒌至被告抗辯認依犯罪被害人保護法第11條規定「依本法請求
    補償之人，因犯罪行為被害已受有損害賠償給付、依強制汽
    車責任保險法或其他法律規定得受之金錢給付，應自犯罪被
    害補償金中減除之。」則楊茗喬等5人既已由勞保局領取喪
    葬給付及遺屬津貼2,032,515元，自是應依上開規定扣除云
    云。然觀諸犯罪被害人保護法第11條於102年5月22日修正，
    將「依法請求補償之人，已受有社會保險、損害賠償給付或
    因犯罪行為被害依其他法律規定得受之金錢給付，應自犯罪
    被害補償金中減除之」修正為「依本法請求補償之人，因犯
    罪行為被害已受有損害賠償給付、依強制汽車責任保險法或
    其他法律規定得受之金錢給付，應自犯罪被害補償金中減除
    之。」，亦即「已受有社會保險」之給付不因於補償決定中
    全數扣除，其理由為「社會保險係基於被保險人間之社會互
    助及危險分攤所創設之制度，強調權利與義務之對等關係，
    由被保險人平日繳納保費，遇有保險事故時應得之權利，其
    性質與肇因於犯罪行為之被害補償金不同，不宜於國家給付
    之犯罪被害補償金額度內減除申請人已受有之社會保險給付
    」，亦即勞工或其遺屬所申領之社會保險給付係基於勞工或
    雇主先前繳納之保險費用，並以此分攤勞工及雇主將來之風
    險，與加害人因侵權行為應負之損害賠償不同，除雇主即為
    投保單位而得依勞動基準法第59條、第60條規定，將社會保
    險給付抵充其損害賠償額外，其餘社會保險給付當是無從視
    為侵權行為人之損害賠償給付額，而於犯罪被害人補償金額
    中予以扣除。從而，本件被害人洪守憲之勞工保險之投保單
    位非吳金霖、歐美公司，楊茗喬等5人申領勞保局給付之2,0
    32,515元屬社會保險之給付，無從依勞動基準法第60條規定
    抵充雇主之損害賠償金額，原告主張楊茗喬等5人請求之犯
    罪被害補償金額無須扣除上開申領之2,032,515元為有理由
    。
　㈢被告抗辯依勞動基準法第59條、第60條規定經判決確定應給
    付之法定補償金額已抵充其損害賠償額，原告不得再行請求
    ，有無理由？
　⒈按「國家於支付犯罪被害補償金後，於補償金額範圍內，對
    犯罪行為人或依法應負賠償責任之人有求償權」、「前項求
    償權，由支付補償金之地方法院或其分院檢察署行使。必要
    時，得報請上級法院檢察署指定其他地方法院或其分院檢察
    署為之」，犯罪被害人保護法第12條第1、2項定有明文。次
    按罪行為所造成之損害，本應由犯罪行為人或其他依法應負
    賠償責任之人負責賠償，國家依犯罪被害人保護法支付補償
    ，乃係基於社會安全之考量，使犯罪被害人能先獲得救濟，
    國家於支付補償金後，對原應負責之人，雖依犯罪被害人保
    護法第12條取得求償權，但非欲令犯罪行為人增加負擔，此
    由同法11條明定依本法請求補償之人，因犯罪行為被害已受
    有損害賠償給付，應自犯罪被害補償金中減除之，藉以避免
    雙重受償。
　⒉另犯罪被害人保護法第13條第1款規定「受領之犯罪被害補償
    金有第11條所定應減除之情形或復受損害賠償者，於其所受
    或得受之金額內返還之。」是受領之犯罪被害補償金有第11
    條所定應減除之情形或復受損害賠償者，於其所受或得受之
    金額內返還補償機關。可知犯罪被害補償金之給付係損害賠
    償責任（或債權）之補充性給付，負最終損害賠償責任者仍
    是犯罪行為人或依法應負損害賠償責任人，則國家因對犯罪
    被害人支付補償金後，依同法第12條規定，於補償金額範圍
    內，對犯罪行為人或其他依法應負賠償責任之人所取得之權
    利，實質上係源自同一侵權行為損害賠償責任或債權（最高
    法院103年度台抗字第740號裁定意旨參照）。從而，原告向
    吳金霖、歐美公司所行使求償權，源自楊茗喬等5人對吳金
    霖、歐美公司之侵權行為損害賠償債權。
　⒊又雇主依前條規定給付之補償金額，得抵充就同一事故所生
    損害之賠償金額，勞動基準法第60條固定有明文。又勞工遭
    遇職業傷害或罹患職業病而死亡時，雇主除給與5個月平均
    工資之喪葬費外，並應一次給與其遺屬40個月平均工資之死
    亡補償，同法第59條第4款亦有明文。而查，新竹地院以107
    年度重勞訴字第8號判決，認依上開勞動基準法之規定，歐
    美公司應給付楊茗喬等5人各810,000元，經提起上訴後，經
    臺灣高等法院109年度勞上字第26號駁回上訴確定。是歐美
    公司因洪守憲之職業災害死亡事件，依勞動基準法第59條第
    4款規定，對楊茗喬等5人各有810,000元之給付義務，堪認
    屬實。
  ⒋然本件厥有疑義者，乃犯罪被害人保護法第11條之「應予扣
    除」所指為何？按因犯罪行為被害而死亡者之遺屬，得申請
    犯罪被害遺屬補償金。國家於支付犯罪被害補償金後，於補
    償金額範圍內，對犯罪行為人或依法應負賠償責任之人有求
    償權。犯罪被害人保護法第4條第1項、第5條第1項第1款、
    第12條第1項分別定有明文。此因犯罪行為所造成之損害，
    原應由犯罪行為人或其他依法應負賠償責任之人負責賠償，
    國家之支付補償，係基於社會安全考量，使其能先行獲得救
    濟。則犯罪被害人保護法雖屬補充性規定，然其本旨乃基於
    儘速補償被害人，以維社會福祉。從而，倘遺屬於受領犯罪
    被害人保護法之補償前，已先獲取行為人之損害賠償給付，
    被害人補償即無再行補充必要，又若於申領補償金後，復又
    受領行為人之賠償給付，則基於行為人應負最終責任原則，
    遺屬應將重複受領之補償金予以返還。是由上開立法目的，
    再觀諸同法第11條、第13條第1款所示內容，依其文義解釋
    及立法解釋，應解為國家「核付補償金」乃行為人「給付損
    害賠償額」之補充性規定，亦即，為維持遺屬之生活安定，
    無論是國家核定之補償金抑或行為人之賠償責任，均貴在得
    以「已給付」遺屬，始生上開「扣除」或「返還」範圍之計
    算。
  ⒌是由給付之觀點論之，依同法第12條規定「國家於支付犯罪
    被害補償金後，於補償金額範圍內，對犯罪行為人或依法應
    負賠償責任之人有求償權。」，亦即，於國家支付犯罪被害
    補償金後，其對於行為人之求償權即已成立，僅其範圍應解
    為最後賠償義務人應付之損害賠償金額如大於補償金，自得
    就補償金之全部行使求償權，如損害賠償金額小於補償金額
    ，即應解為限於損害賠償金額範圍內始得行使其求償權，超
    過部分，並無求償權。則本件吳金霖、歐美公司之損害賠償
    給付與國家犯罪補償金之給付時間相較，國家所為之給付時
    間顯然較為快速，則國家一旦核付楊茗喬等5人補償金1,411
    ,015元後，原告對於行為人吳金霖、歐美公司在其等損害賠
    償範圍內之求償權即已成立。
  ⒍承上，吳金霖、歐美公司應係於其損害賠償責任範圍內主張
    原告前所核付之金額予以抵充。查，楊茗喬等5人主張吳金
    霖、歐美公司對於洪守憲死亡應負損害賠償責任，業另提起
    損害賠償訴訟，經臺灣高等法院109年度勞上字第30號判決
    後，經提起上訴，現仍繫屬於最高法院，而觀諸上開109年
    度勞上字第30號判決雖尚未確定，然可知吳金霖、歐美公司
    於該事件程序中已就原告所給付之補償金抵充其等損害賠償
    額，亦即，楊茗喬等5人不得再行對於吳金霖、歐美公司所
    為損害賠償為重複之請求。
  ⒎吳金霖、歐美公司固然援引臺灣高等法院109年度勞上字第26
    號確定判決，認歐美公司業經判決依勞動基準法第59條規定
    應給付楊茗喬等5人各810000元，且依同法第60條規定，得
    抵充同一事故所生損害之賠償金額等語。然歐美公司就此判
    決金額並未給付楊茗喬等5人，楊茗喬等5人僅取得一執行名
    義，相較於國家已支付補償金予楊茗喬等5人，於給付範圍
    內即可對吳金霖、歐美公司求償，況依勞動基準法第59條規
    定，此為雇主之法定補償責任，已如上述，則依此所為之給
    付並非等同損害賠償額之計算，僅是依同法第60條規定，倘
    雇主應負損害賠償責任時，其損害賠償額得以「已給付」之
    法定補償金額為抵充，核與上開所述行為人業已給付損害賠
    償予遺屬之情形相異，吳金霖、歐美公司自不得援引臺灣高
    等法院109年度勞上字第26號確定判決及勞動基準法第59條
    、第60條規定，認原告已無求償權，而其倘已給付上開法定
    補償責任所示之金額，則其所為之給付亦僅是事後主張抵充
    其損害賠償額而已，非可逕以此確定判決，認其已給付損害
    賠償額完畢，是其等此部分之抗辯亦無理由。
五、綜上所述，被告吳金霖、歐美公司所為之抗辯均無理由。原
    告主張依犯罪被害人保護法第12條第1項、第2項規定請求吳
    金霖、歐美公司為給付，為有理由。然查，原告歷次陳述均
    指明其請求權係基於犯罪被害人保護法第12條第1項，亦即
    其因楊茗喬等5人對吳金霖、歐美公司之侵權行為損害賠償
    權利法定移轉權利而來，又吳金霖、歐美公司係因各自疏失
    ，致發生洪守憲死亡結果，此為兩造所不爭執，是吳金霖、
    歐美公司對楊茗喬等5人各負全部給付之義務，惟二者客觀
    上具有同一目的，為不真正連帶債務，則吳金霖、歐美公司
    對於原告所為之給付，亦應屬不真正連帶債務。則原告請求
    吳金霖、歐美公司應連帶給付部分，即不應准許，應予駁回
    。
六、按應付利息之債務，其利率未經約定，亦無法律可據者，週
　　年利率為5%；給付無確定期限者，債務人於債權人得請求給
　　付時，經其催告而未為給付，自受催告時起，負遲延責任。
　　其經債權人起訴而送達訴狀，或依督促程序送達支付命令，
　　或為其他相類之行為者，與催告有同一之效力，為民法第22
　　3條、第229 條第2 項分別定有明文。又遲延之債務，以支
　　付金錢為標的者，債權人得請求依法定利率計算之遲延利
　　息，民法第233 條第1 項亦著有明文。本件被告吳金霖、歐
    美公司應給付原告前開1,411,015元之補償金金額，自應以
    原告起訴狀送達吳金霖、歐美公司之翌日，作為利息起算點
    ，而本件原告聲請支付命令繕本及支付命令係於109年10月5
    日送達，其利息均應自109年10月6日起算，並負遲延責任，
    是原告主張吳金霖、歐美公司均自109年10月6日起至清償日
    止，按年息5%計算之遲延利息，即屬有理由。
十、末按不真正連帶債務係指數債務人具有同一給付目的，本於
    各別之發生原因，對債權人各負全部給付義務，因債務人一
    人為給付，他債務人即同免其責任之債務。故本件被告吳金
    霖、歐美公司既係基於不同侵權行為事實而應負損害賠償責
    任，而因此等法律關係之偶然競合，負有同一目的之給付義
    務，為不真正連帶債務。如任一人為給付，其他人於其給付
    金額之範圍內，免給付義務，自不待言。故諭知如主文第三
    項所示。
十一、本件事證已臻明確，兩造其餘之攻擊防禦方法及證據資料
      ，經本院斟酌後，認均不足以影響本判決之結果，爰不一
      一論列，併此敘明。
十二、訴訟費用負擔之依據：民事訴訟法第78條、第85條第2項
      。
中　　華　　民　　國　　111 　年　　1 　　月　　13　　日
                  民事第五庭  法   官   曹惠玲　
以上正本係照原本作成。
如對本判決不服，須於判決送達後廿日內，向本院提出上訴狀，
上訴臺灣高等法院（應附繕本）。
中　　華　　民　　國　　111 　年　　1 　　月　　14　　日
                              書 記 官  涂菀君
附表
犯罪被害補償金決定補償金額及返還金額（新臺幣）             申請人  醫療費   殯葬費 精神慰撫金    總額 應返還金額 楊茗喬 11,015元  200,000元  400,000元 611,015元 221,080元 洪緯玲        0          0  400,000元 400,000元 144,730元 洪莉婷        0          0  400,000元 400,000元 144,730元 洪巧庭        0          0  400,000元 400,000元 144,730元 洪鵬凱        0          0  400,000元 400,000元 144,730元